臺灣高等法院臺中分院刑事判決
111年度上訴字第2419號

上  訴  人  
即  被  告  賴志明



輔  佐  人  陳雪珍
選任辯護人  徐盛國律師（法扶律師）
上列上訴人因強盜等案件，不服臺灣臺中地方法院111年度訴字
第536號中華民國111年9月14日第一審判決（起訴案號：臺灣臺
中地方檢察署111年度偵字第5251號），提起上訴，本院判決如
下：
    主  文
上訴駁回。
    犯罪事實
一、賴志明罹患思覺失調症，有誇大妄想，致其辨識行為違法及
    依其辨識而行為之能力顯著減低。其於民國111年2月3日上
    午6時48分許，至臺中市○○區○○路0段000號全家便利商店新
    太原店（下稱全家新太原店），向該店店員丙○○表示要5包
    黃長壽香菸，丙○○旋將5包黃長壽香菸交予賴志明，惟賴志
    明未付款即走出該店門外，丙○○立即至該店門口攔住賴志明
    ，向其表示請其付款，不然就歸還香菸，丙○○見賴志明未為
    任何反應，旋將該5包香菸自賴志明手上取回，並走回店內
    。詎賴志明竟基於意圖為自己不法所有之強盜犯意，返回店
    內，以右手自其腰間取出其所攜帶客觀上具有殺傷力、足對
    人之生命、身體、安全構成威脅而可供兇器使用之菜刀1把
    靠近並以左手推丙○○，丙○○目睹上情後，擔慮自身生命安危
    而至使不能抗拒，即任由賴志明從其手上強行拿取5包黃長
    壽香菸【價值新臺幣（下同）450元】，得手後即行離去。
二、嗣警方接獲丙○○報案後即前往處理，並調閱監視器錄影畫面
    循線至附近大樓社區查訪可疑涉嫌人，經警得知疑係賴志明
    所為及其住處後，旋於同日上午9時許，至賴志明位在臺中
    市○○區○○路0段000巷0號4樓住處查訪，賴志明開門後警員確
    認其穿著打扮、特徵與強盜嫌疑人相同，而認定賴志明為本
    案之犯罪嫌疑人，惟賴志明又關上門拒絕警方入內進行查訪
    ，斯時到場之臺中市政府警察局第五分局北屯派出所警員徐
    ○○、秦○○、洪○○等人，旋於同日上午9時40分許為逮捕賴志
    明而欲進入該處緊急搜索時，賴志明因抗拒進入，竟基於妨
    害公務執行之犯意，雙手分持客觀上具有殺傷力、足對人之
    生命、身體、安全構成威脅而可供兇器使用之菜刀2把，向
    在場執行公務之員警秦○○等人揮舞數下，幸因員警秦○○等人
    持警用長盾阻擋，始未有人員受傷。經其餘在場之員警持警
    用長棍將賴志明手中之刀械打掉後，警員秦○○、洪○○等人旋
    聯手將賴志明壓制在地，始將賴志明逮捕，並扣得菜刀2把
    （起訴書誤載為水果刀、菜刀各1把）、黃長壽香菸3包（其
    中1包為空盒）等物。
三、案經臺中市政府警察局第五分局移送臺灣臺中地方檢察署檢
    察官偵查起訴。
    理  由
壹、證據能力部分
一、按被告以外之人於審判外之言詞或書面陳述，除法律有規定
    者外，不得作為證據，刑事訴訟法第159條第1項定有明文。
    查本件警員製作之職務報告，屬上訴人即被告賴志明（下稱
    被告）以外之人於審判外之言詞陳述，經辯護人爭執其證據
    能力，另證人丙○○、乙○○於警詢之陳述，屬被告以外之人於
    審判外之言詞陳述，經被告爭執其證據能力（見本院卷第10
    9頁），復無符合法律規定有證據能力之情形，依上開之規
    定，均無證據能力。
二、按刑事訴訟法第159條之1明定「被告以外之人於偵查中向檢
    察官所為之陳述，除顯有不可信之情況者外，得為證據。」
    ，被告雖認本案被告以外之人於偵查中具結後向檢察官所為
    之陳述並無證據能力，但並未說明有何顯不可信之情況，自
    應認本案下引被告以外之人於偵查中向檢察官所為之陳述，
    具有證據能力。又證人徐○○、乙○○、丙○○於原審審理時經具
    結所為之證述，依法具有證據能力，被告認不具有證據能力
    云云，並不足採。
三、辯護人固辯稱：本件屬於違法搜索，被告不是準現行犯，所
    以不構成妨害公務罪，搜索扣押筆錄也沒有證據能力等語。
    惟查：
  ㈠刑事訴訟法第131條第1、2項分別定有兩種無票搜索之法定事
    由：第131條第1項係限於保全「人」之證據，因而通稱為「
    對人緊急搜索」；第131條第2項則限於保全「物」之證據，
    亦即限於搜索「物」，因而通稱「對物緊急搜索」。刑事訴
    訟法第131條第1項第1款規定：「因逮捕被告、犯罪嫌疑人
    或執行拘提、羈押，有事實足認被告或犯罪嫌疑人確實在內
    者」、第3款所定：「有明顯事實足信為有人在內犯罪而情
    形急迫者」，檢察官、檢察事務官、司法警察官或司法警察
    ，雖無搜索票，得逕行搜索住宅或其他處所；第131條第2項
    規定：「檢察官於偵查中確有相當理由認為情況急迫，非迅
    速搜索，二十四小時內證據有偽造、變造、湮滅或隱匿之虞
    者，得逕行搜索，或指揮檢察事務官、司法警察官或司法警
    察執行搜索，並層報檢察長」，本條項所規範之主體雖指「
    檢察官」，惟解釋上應包括「受檢察官指揮之司法警察官及
    司法警察」在內。又第131條第3項、第4項另明定，關於第1
    、2項的無票搜索，由檢察官為之者，應於實施後三日內陳
    報該管法院；由檢察事務官、司法警察官或司法警察為之者
    ，應於執行後三日內報告該管檢察署檢察官及法院。法院認
    為不應准許者，應於五日內撤銷之。如此項搜索執行後未陳
    報該管法院或經法院撤銷者，審判時法院得宣告所扣得之物
    ，不得作為證據。至執行搜索之警察機關如有違反本條項期
    限陳報之規定，仍應考量究係因輕忽、藐視法律明文規定期
    限之故意、惡意所致，亦即視警察機關是否蓄意違反法律規
    定的主觀惡性；抑或僅係單純疏忽，或有因誤認係屬其他合
    法搜索（例如同意搜索），始未依規定陳報（此即學說所稱
    「善意例外法則」）。如係前者，法院應依據個案情節，考
    量刑事訴訟法第158條之4所定各項權衡因素，裁量決定是否
    撤銷因未陳報而違法之搜索、扣押，其後本案亦得據此認定
    有無證據能力；如係後者所謂有善意例外法則之情形者，則
    不影響其所為屬合法無票搜索之效力（最高法院110年度台
    上字第5776號判決意旨參照）。
　㈡證人即臺中市政府警察局第五分局北屯派出所副所長徐○○於
    偵查及原審審理時證稱：當天早上6時48分我們接獲報案，
    就去現場處理，當下我們立即調閱監視器，沿著被告步行的
    方向調閱，後來被告走進附近的一座大樓，我們就走進去詢
    問，一個一個問縮小範圍調查，調查過程大約一個多小時，
    大約八點尾九點初確定被告住在4樓的某一戶，我們敲門後
    ，被告打開門又馬上把門關起來，他身著的服裝外觀跟強盜
    案的犯嫌一致，就是披長髮，然後穿著邋遢，披著灰色外套
    ，所以我們確定這個人就是犯罪嫌疑人，而且是準現行犯，
    大約9時40分左右進入被告住處就是要逮捕他等語（見偵卷
    第182頁、原審卷第234至242頁）。且依卷附之台中市第五
    分局北屯派出所110報案紀錄單，其上亦載明：「20022/02/
    03 07：06：42北屯副所長徐○○到場，請值班人員調閱路口
    監視器，報案人稱該犯嫌是以步行方式離去並由太原路往中
    清路方向離去」（見偵卷第75頁），復有被告步行至全家新
    太原店、在該店內作案過程及自該店離開之各監視錄影畫面
    附卷可稽（見偵卷第85至98頁）；又參照上開監視錄影畫面
    ，顯示被告從作案時到被逮捕時穿著均一致，且其披長髮、
    蓄鬍等特徵相當明顯，足見本件警方於接獲報案後，調閱現
    場案發過程及附近各路口監視器畫面，而循線逐步縮小範圍
    ，確認被告之住處大樓後，再詢問同大樓住戶後，確認被告
    之門牌號碼，之後敲門被告短暫開門，而警方也由此確認被
    告確實是本件強盜案之犯罪嫌疑人。
　㈢再依上開說明，本案從該日上午6時48分許發生後，警方受理
    報案後到場處理，至調閱監視器縮小範圍查訪於該日上午約
    9時許確認被告為本案犯罪嫌疑人之過程，大約僅經過2個小
    時左右，顯見警方辦案過程並無任何拖延，已屬即時發覺，
    並非被告犯罪後已經過相當長之時間。且警方查訪過程所見
    被告之服裝外觀、特徵確實與作案之犯罪嫌疑人相同，自有
    相當依據確認被告為本案犯罪嫌疑人，是參照刑事訴訟法第
    88條第3項第3款規定，警方斯時認定被告為準現行犯，當屬
    有據。是以參照上開說明，斯時警方欲逮捕被告而緊急搜索
    被告之住處，核與刑事訴訟法第131條第1項第1款規定之要
    件相符，自屬有據，而無須被告之同意，辯護人認被告並非
    準現行犯，本件為違法搜索等語，尚不足採。
　㈣原審雖依證人徐○○於原審審理時證稱自願受搜索同意書係被
    告之母親乙○○於搜索前親簽、捺印，乙○○於搜索前、後、過
    程中均在場等語（見原審卷第241頁至第243頁），且乙○○於
    111年2月3日確實經員警載其前往被告臺中市○○區○○路0段00
    0巷0號4樓住處，業經證人乙○○於原審審理時具結證述明確
    （見原審卷第244頁），乙○○雖表示忘記有無於自願受搜索
    同意書及搜索扣押筆錄簽名，然觀卷附證人乙○○於臺中市政
    府警察局第五分局北屯派出所調查筆錄「受詢問人」、自願
    受搜索同意書「受搜索人」及搜索扣押筆錄「受搜索人簽名
    」欄位上簽名互核一致，堪認上開文書確實均為乙○○所簽名
    無訛。而認乙○○於得知搜索意義及法律效果後，親自簽立自
    願受搜索同意書，同意員警進行搜索，符合刑事訴訟法第13
    1條之1同意搜索之規定等語。惟查，證人乙○○於原審審理時
    證述案發時其已搬離上開被告住處約3個月，且依卷附之被
    告住處建物所有權狀、建物登記謄本、地籍索引異動等資料
    （見原審卷第103、197至203頁），被告住處之所有權人為
    被告，是以乙○○於案發時已非被告同住之家屬，對於被告住
    處應無共同管領權限，亦非被告住處之所有權人，應無權同
    意搜索，原審上開認定略有未洽，惟本件警方為合法搜索之
    結論則屬一致，是本院認尚無庸因此撤銷原判決，附此敘明
    。
　㈤至本案卷內雖無警察執行搜索後3日內報告該管檢察署檢察官
    及法院之陳報書，惟本件警方執行搜索過程有請乙○○全程到
    場，並經乙○○同意搜索已如前述，而乙○○既係被告之母親，
    之前也確實是被告同住家屬，負責照料被告生活，也擔任被
    告對外之聯絡人等情，業據證人乙○○於原審審理時證述明確
    （見原審卷第243頁至第249頁），證人徐○○於原審審理時亦
    證述：根據我們瞭解，被告跟其母應該是有住在一起的狀況
    ，所以我們認為母親是有同意權的，我們立即透過相關的資
    料查詢乙○○在梅川那邊醫院或是住處進行治療，派同事將其
    接來，當場我有跟她說因為被告是持刀，在社會上會有危害
    ，我跟她勸說讓我們進入，乙○○是同意我們進入的等語（見
    原審卷第236頁至第237頁），是以警察主觀上認知本件除得
    緊急搜索外，誤認亦符合同意搜索之要件，而無須依據刑事
    訴訟法第131條第3項規定，向檢察官及法院陳報，顯非蓄意
    、惡意違反緊急搜索後應陳報之規定，參照上開說明，應認
    符合善意例外法則，所執行的緊急搜索，以及查扣相關證物
    ，均屬合法，而有證據能力，辯護人認扣押之證物不具證據
    能力，尚有所誤會。
四、下列所引用之其他非供述證據，均與本案事實具有自然關聯
    性，且查無事證足認有違背法定程式或經偽造、變造所取得
    等證據排除之情事，復均經依刑事訴訟法第164條、第165條
    踐行調查程序，堪認均有證據能力，被告認不具有證據能力
    云云，並不足採。
貳、認定犯罪事實所憑之證據及理由
    訊據被告矢口否認有何攜帶兇器強盜及意圖供行使之用而攜
    帶兇器妨害公務執行犯行，辯稱略以：那是違法的、有死罪
    的、無效的、禁止使用的起訴，那是偽證等語；辯護人為其
    辯稱略以：被告在案發前3、4個月約110年10月間有去全家
    便利商店買過便當，那時被告的母親還跟他同住，他還能夠
    正常服藥，那時候他的病情是可以被控制的，所以一直沒有
    造成社區的困擾，後來他母親110年11月的時候要化療離開
    住處，所以變成他沒有按時服藥，就對他的精神狀況造成病
    發，因為強盜罪的構成要件必須要強取他人之物，被告必須
    要有主觀認知這是他人之物的能力，如果他從頭到尾認為這
    個是我的東西，那就不是他人之物，那他在做這件事情的時
    候就不會構成強盜，他之所以拿菜刀也是覺得那像是他的尚
    方寶劍，這部分依照鑑定報告的結果他其實一直強調我是所
    有萬物的掌管者，我就是那5包香菸的所有權人，他拿出刀
    也只是亮出尚方寶劍的意思，他對於他的行為不能正確的理
    解，這部分牽涉到罪責的成立，依鑑定報告主張被告無罪，
    只是需要治療。退一步來說如果還是認為他該當強盜罪，請
    法院能審酌案發後，現場沒有任何人受傷，而且被告是因為
    沒有服藥導致這樣的狀況，其在母親照顧的期間都很好，因
    為其母罹癌需要化療才發生這樣的憾事，所涉的標的物也只
    是5包菸，所有的損害都已經償還，希望引用刑法第59條減
    輕其刑，再依刑法第19條第2項遞減其刑，讓他能夠有緩刑
    宣告的機會，讓他去精神治療處所接受治療，等到他治療狀
    況好轉再讓他回歸社會等語。經查：
一、攜帶兇器強盜部分　
　㈠證人丙○○於偵訊具結證稱略以：被告進來的時候大概是上午6
    點多，我整完貨，並且把空的籃子拿去外面放，他就走進來
    ，一開始他是空手進來，他就走到櫃檯跟我說他要買5包黃
    長壽香菸，我拿菸給他，要跟他收錢，但他沒有付錢就直接
    走出去我們的店門外，我就在門口攔住他請他付錢，不然就
    把菸還給我，他一副不理我的樣子，我就從他的手上把菸拿
    走，並且走回店裡，後來他就跟著我走進來，忽然從他的腰
    間拿出一把菜刀，作勢要砍我的樣子，我當時因為害怕被砍
    ，就直接退後，他就從我身上把黃長壽菸拿走，後來菸有掉
    下來，他就彎腰去撿並走出大門，被告都沒有講話，他走出
    去之後我就趕快打110，我沒有做抗拒的動作，因為他拿出
    菜刀，讓我害怕不敢靠近。後來有領回3包黃長壽菸，但其
    中1包是空盒子，實際上就是領回2包，後來被告之母有到我
    們店內說要付菸的錢，所以就開了1張3包黃長壽菸270元的
    發票給她，收她270元等語（見偵卷第157頁至第159頁）；
    嗣於原審審理時具結證稱略以：111年2月3日上午6點多我在
    臺中市○○區○○路○段000號全家便利商店新太原店上班，當時
    店內員工只有我。6點48分左右被告進到店內，當時他到櫃
    檯跟我說要5包黃長壽，之後我就從菸櫃裡面拿5包黃長壽放
    到櫃台桌上，然後先過我們那個收銀機然後跟他說一共多少
    錢，然後他沒有付錢菸拿了就走，我追出去將5包黃長壽拿
    回來，在我追出去從被告手上拿5包黃長壽回來的過程中被
    告都沒有跟我說什麼，只是我那時候看到他的眼神帶著殺氣
    ，後來我進店，他就跟著我進店，然後要搶我手上的菸，在
    他走進便利商店右手持刀從我手上把菸拿走的過程中，他都
    沒有說話，店內雖有預備一些防身的棍棒，當下來不及去拿
    ，而且我們防身工具只是棍棒抵不過他的菜刀，當下我拿棍
    棒的機會都沒有，一定會被他砍，怎麼會有機會反抗。被告
    當時就是拿著原審卷第151頁這把菜刀，我看到就很害怕一
    路後退，我很清楚看到他手上拿那把刀，當時我生理、心理
    都沒辦法反抗，因為如果他拿刀下去，我一定會被砍，當下
    直接下去，我一定是非死即傷，他撿了菸走出去後，我就出
    去看他往哪邊跑，然後就馬上報警，沒有要去攔他搶回香菸
    ，因為我很清楚他刀還拿在手上。111年2月3日被告到店裡
    是要我拿5包菸給他，當下就覺得一般正常買東西，不會覺
    得他的精神狀態有異樣。在本案之前3、4個月以上在全家便
    利商店新太原店有看過被告，當時被告來店買微波爐便當，
    當時被告就正常拿便當去櫃檯加熱，然後錢付了便當拿了就
    走，那時候我已經下班，我剛要離開看到他進來跟我同事買
    。後來警方有查扣3包香菸，查扣3包裡面有1包是空的，所
    以正確的只有2包，後來被告母親有到我們便利商店把菸的
    錢270元都結清等語（見原審卷第359頁至第372頁）。
　㈡原審當庭勘驗案發全家便利商店「賴志明強盜」監視錄影檔
    案光碟，檔名「IMG_1192.MOV」檔案，勘驗結果：①畫面顯
    示時間：02/03/2022 06:48:04至06:48:09，被告向丙○○拿
    取黃長壽香菸5包；②06:48:09至06:48:15，被告轉身離開結
    帳櫃檯，朝門口走去；③06:48:09至06:48:15，被告朝門口
    走去，丙○○上前欲攔阻被告；④06:48:36至06:48:38，丙○○
    跑回店內，旋即回頭面向被告；⑤06:48:3至06:48:44，被告
    右手持刀，左手欲自逐步後退之丙○○手上拿取黃長壽香菸；
    ⑥06:48:44，被告右手持刀背於身後，左手自丙○○手上拿取
    黃長壽香菸；⑦06:48:44至06:48:45，被告右手持刀，左手
    自丙○○手上拿取黃長壽香菸，過程中香菸掉落地上；⑧06:48
    :45，被告右手持刀，左手自丙○○手上拿取黃長壽香菸後，
    丙○○伸出右手欲阻攔被告；⑨06:48:45至06:48:46，被告右
    手持刀，推開丙○○；⑩06:48:46至06:48:48，丙○○後退至畫
    面右下角，被告右手持刀，低頭以左手撿拾1包黃長壽香菸
    ；⑪06:48:49至06:48:50，被告低頭以右手再撿拾1包黃長壽
    香菸，丙○○後退至畫面右下角；⑫06:48:50至06:48:58，被
    告起身離開，走出店外，有原審勘驗筆錄及擷取照片附卷可
    稽（見原審卷第122頁至第123頁、第125頁至第133頁）。依
    上開勘驗結果足認被告進入全家便利商店向丙○○表示要5包
    黃長壽香菸後未付款即離開，丙○○追上取回5包黃長壽香菸
    後，被告右手持刀，左手自丙○○手上拿取黃長壽香菸，並推
    開丙○○，丙○○接連後退等情，核與證人丙○○上開證述相符，
    是證人丙○○上開證述之內容堪信為真。
  ㈢按強盜罪之強暴、脅迫，祇須抑壓被害人之抗拒或使被害人
    身體上、精神上，處於不能抗拒之狀態為已足，其暴力縱未
    與被害人身體接觸，仍不能不謂有強暴、脅迫行為；強盜罪
    所施用之強暴、脅迫手段，祇須足以壓抑被害人之抗拒，使
    其喪失意思自由為已足，縱令被害人實際無抗拒行為，仍於
    強盜罪之成立，不生影響（最高法院22年度上字第317號、3
    0年度上字第3023號、30年度上字第3023號判決意旨參照）
    。次按恐嚇取財與強盜罪，二者就其同具有不法得財之意思
    ，及使人交付財物而言，固無異趣，但就被害人是否喪失意
    思自由，不能抗拒言之，前者被害人尚有意思自由，後者被
    害人之意思自由已被壓制，達於不能抗拒之程度，故恐嚇取
    財罪，其恐嚇行為雖不以將來之惡害通知為限，即以目前之
    危害相加，亦屬之。但必其強暴、脅迫手段，尚未使被害人
    達於不能抗拒之程度始可，如其強暴、脅迫行為，已使被害
    人喪失意思自由，達於不能抗拒之程度，即應構成強盜罪，
    而非恐嚇取財罪（最高法院87年度台上字第2278號判決意旨
    參照）。至於是否「不能抗拒」，除應考量行為人所實施之
    不法手段是否足以抑制通常人之抗拒，使之喪失自由意思外
    ，並應就被害人之年齡、性別、性格、體能及當時所處環境
    等因素，加以客觀之考察，以為判別標準（最高法院88年度
    台上字第2132號判決意旨參照）。查本案被告所持菜刀之刀
    刃為金屬材質，有該菜刀照片1張在卷可稽（見原審卷第151
    頁），可見該菜刀對於人體身體、生命具有相當之傷害與致
    命性。又依證人丙○○於原審審理時證稱：我很清楚看到他手
    上拿那把刀，我很害怕，當時我生理、心理都沒辦法反抗，
    因為如果他拿刀下去，我一定會被砍，當下直接下去，我一
    定是非死即傷等語（見原審卷第361頁至第363頁），參以被
    告持刀走向丙○○時，與丙○○間距離非常接近，丙○○見狀，立
    即往後退去，有原審上開勘驗筆錄及擷取照片可證，可見被
    告持菜刀走向丙○○之舉，確已足以威嚇丙○○，使丙○○因而畏
    懼無法抗拒。再者，被告所挑選之作案時點為上午6時48分
    ，當時店員僅丙○○1人，且無其他顧客往來，而被告為成年
    男子，體型壯碩，有原審勘驗筆錄擷取照片可佐（見原審卷
    第129頁），被告有其體型優勢，復使用具高度危險性之菜
    刀威逼丙○○交出香菸，依一般人之心理狀態，倘處於與丙○○
    相同之驟然遭與自己素不相識之成年陌生男子持菜刀以脅迫
    手段命交付財物，為避免自己身體、生命遭受不可預測或更
    大之侵害，客觀上當已達到不能抗拒之程度，是被告所為，
    係屬強盜犯行無疑。
二、妨害公務部分　　
  ㈠證人證述部分：
　⒈證人徐○○於偵查具結證稱略以：111年2月3日上午9時40分左
    右當時有同仁循線調監視器發現嫌疑人是被告，就循線到大
    樓去做查訪，同仁回報說被告一開始有開門，他身著與強盜
    犯行時是一致的，但他看到我們的同仁之後，就立即把門關
    起來，我們就立即聯絡到他母親到場協助開門，他母親就同
    意我們破門進入，當我們請鎖匠把門打開的時候，我從鎖頭
    的縫看進去，被告是手拿一把螺絲起子，當時請他開門他不
    開門，我們就從鎖頭的縫噴辣椒水，但他還是不配合開門，
    當時在第一排的同仁秦○○就說被告把螺絲起子換成兩把刀，
    我也從鎖縫看進去，也有看到他兩手各拿一把刀，有點雙手
    微舉，把刀放在胸前的高度，我們就正式破壞門鎖，把門推
    開，我就有看到他用手往下揮的動作，而且有聽到刀敲盾牌
    的聲音，就是金屬物敲到盾牌的聲音，因為我有看到他雙手
    拿刀，所以認定他是拿刀敲盾牌，當時是秦○○拿盾牌，他就
    是拿長盾被打到的人，當時秦○○就拿著長盾順勢往被告的方
    向推，旁邊的同仁就拿警用長棍要把被告手上的刀打掉，後
    來確認他的刀掉到地板，我們同仁就進去更多人，就把他的
    人及兇器隔開，把人控制住。我看到被告所持的刀就是偵卷
    照片編號22這兩把等語（見偵卷第181頁至第183頁）；嗣於
    原審審理時具結證稱略以：我們接獲丙○○報案後，立即調閱
    全家便利商店及路口的監視器，沿著犯嫌離去步行的方向開
    始調閱，調閱後來犯嫌在附近的大樓走進去，我們確定犯嫌
    住在這附近的大樓，我們就走進去詢問，一個一個問過，然
    後縮小範圍做調查，最後發現犯嫌住在臺中市太原路的大樓
    裡面，我不是第一個到場，是由我們同仁先到現場，我們進
    到大樓後，已經確定被告住在4樓某一戶，我們同仁前往查
    看敲門，被告打開門之後又馬上把門關起來，身著的服裝外
    觀跟強盜案的犯嫌一致，所以我們確定這個人就是犯嫌，被
    告坐在派出所的照片的穿著與案發現場便利商店內嫌疑人的
    穿著是一模一樣，就是披長髮，然後穿著邋遢，披著灰色外
    套，所以我們認為被告就是本案的嫌疑人，因為衣服露有犯
    罪痕跡，我們認為被告是準現行犯，我們到達臺中市○○區○○
    路0段000巷0號4樓是要逮捕被告。偵卷第67頁告知親友通知
    書記載被通知人是被告母親乙○○，我們是勾被告因為恐嚇取
    財、妨害公務，依刑事訴訟法第88條規定因屬現行犯將之逮
    捕。偵卷第77頁110北屯派出所報案紀錄單報案時間111年1
    月11日，同事有跟我回報這一戶確實因為有類似精神疾病救
    護的部分有報案紀錄，被告拒不開門，根據我們瞭解，被告
    跟其母應該是有住在一起的狀況，所以我們認為母親是有同
    意權的，我們立即透過相關的資料查詢乙○○在梅川那邊醫院
    或是住處進行治療，派同事將其接來，當場我有跟她說因為
    被告是持刀，在社會上會有危害，我跟她勸說讓我們進入，
    乙○○是同意我們進入的。偵卷第49頁自願受搜索同意書上乙
    ○○的簽名、捺印，都是乙○○親自簽名、捺印的。111年2月3
    日9時40分左右進入臺中市○○區○○路0段000巷0號4樓時，被
    告在我們開門進入已經有拿螺絲起子戳鑰匙孔的意圖，門一
    打開，被告就持著兩把刀，就是偵卷第105頁下方現場扣案
    物照片所示刀具直接往我們同事做攻擊，至少連砍3、5刀，
    因為我距離被告大約2、3公尺的部分，所以我沒有辦法確定
    ，我聽到好幾聲碰碰碰，他就是拿刀砍我們同事的長盾，之
    後我請同仁將被告持有刀具打掉，同事就往裡面擠將被告先
    行壓制，最後再把刀具踢到旁邊去，然後將被告先控制，先
    排除現場立即的危險，我們進去時，狀況比較混亂，我算是
    第6個還是第7個進去的，我看到菸是放在電腦桌旁邊的桌上
    ，好像2、3包疊在一起，印象中只有2包未拆封，長壽香菸3
    包、菜刀各1把就是在臺中市○○區○○路0段000巷0號4樓所查
    扣的，照片同偵卷第105頁照片中所示。偵卷第54頁臺中市
    政府警察局第五分局搜索扣押筆錄，搜索扣押筆錄乙○○的簽
    名、捺印是乙○○親自簽名、捺印，111年2月3日上午9時40分
    前後要進入臺中市○○區○○路0段000巷0號4樓搜索前、後、過
    程中乙○○都在場等語（見原審卷第233頁至第243頁）。
　⒉證人即臺中市政府警察局第五分局北屯派出所警員秦○○於偵
    訊具結證稱略以：111年2月3日上午9時40分左右有到被告家
    進行查訪，我負責拿長盾到現場支援，被告稍早有到轄內超
    商持刀跟店員拿香菸，後續我們所內的同仁有比照監視器，
    在超商附近的社區大樓側訪，後來就得知被告就是該大樓的
    住戶，一開始我從鑰匙孔有看到被告拿一把螺絲起子，當時
    有從鑰匙孔噴辣椒水，門打開之後，發現他手上變成兩手各
    拿一把刀，他右手是拿方形的剁骨菜刀，左手是拿尖的那把
    刀，開門之後他就一直朝我的方向砍，我的盾牌拿在前面，
    所以他就砍到我的盾牌，大約砍了7、8下，他是拿右手那把
    在砍。一開始開門的時候，其他的同仁就有拿警用長棍要把
    他手上的刀子打掉，左手的刀子就有先打掉，後來才接著把
    右手的刀子打掉，確認刀子都打掉之後，我就跟大家說刀子
    掉了，大家就衝進來壓制他等語（見偵卷第183頁）。
　⒊證人即臺中市政府警察局第五分局北屯派出所警員洪○○於偵
    訊具結證稱略以：111年2月3日上午9時40分左右有至被告家
    進行查訪，我們一開始到的時候，有在門口喊他，看他願不
    願意出來，他都沒有回應，後來就請他母親跟鎖匠到場，後
    來他母親也同意我們開門進去，當時鎖匠已經把門鎖解開，
    但被告在門後把鎖壓著，所以還是沒有辦法開門，後來就直
    接把門鎖破壞，門鎖敲掉時，就有一個洞，被告一開始拿螺
    絲起子有對著那個鎖洞口往外面戳，我們就朝那個洞裡面噴
    辣椒水，後來我們破門進去的時候，證人秦○○拿著長盾在前
    面，因為門沒有很寬，所以我當時站在證人秦○○的後面，也
    是一樣拿長盾，我就看到被告拿著刀朝證人秦○○的長盾砍，
    他兩手各拿一支刀，一支拿菜刀，另一支彎曲的刀我不確定
    是什麼刀，被告就一直砍，砍了好幾下，後方的同仁也有噴
    辣椒水，我有聽到有人喊說刀掉了，就把他壓制在地上了。
    我看到被告所持的刀是偵卷編號22這兩把等語（見偵卷第18
    4頁）。
  ⒋證人徐○○、秦○○及洪○○證述關於抵達被告住家後，被告先拿
    螺絲起子對著大門鎖洞往外面戳，門打開之後，被告兩手各
    拿一把刀，並持刀揮砍秦○○持用之長盾等情互核一致，並與
    臺中市政府警察局第五分局北屯派出所63人勤務分配表、員
    警出入及領用裝備登記簿、員警工作紀錄簿及監視器錄影畫
    面截圖照片（見偵卷第79頁至第97頁）所記載出勤狀況及沿
    線調閱監視器畫面相符，證人徐○○、秦○○及洪○○證述均堪信
    為真。
  ㈡原審依聲請當庭勘驗「賴志明妨害公務現場影像」錄影檔案
    光碟，「○○密錄器」資料夾，檔名「2022_0203_094634_005
    .MOV」檔案，勘驗結果：①畫面顯示時間：2022/02/03 09:4
    8:17，被告住處大門開啟；②09:48:17至09:48:36，多名員
    警持警用長盾進入被告住處，員警：小心哦。員警：等一下
    、等一下。員警：噴他、噴他、噴他、噴他【噴霧聲】。員
    警：小心。員警：他有拿刀。員警：他有拿刀。員警：他有
    拿刀。員警：他有拿刀。員警：縮回去。縮回去。
　　員警：把他刀打掉。員警：噴他、噴他、噴他；③09:48:36
    ，員警退出被告住處，被告自住處內欲將門關上；④09:48:3
    6至09:48:53，多名員警持警用長棍、警用長盾欲進入被告
    住處。員警：沒關係，把門撐住。員警：沒關係。員警：小
    心、小心、小心、小心、小心。慢慢來、慢慢來。員警：慢
    慢推開、慢慢推開。員警：噴他【噴霧聲】。員警：小心。
    員警：再噴、再噴【噴霧聲】。員警：刀丟掉。員警：把他
    手打掉。員警：刀丟掉啦；⑤09:48:53至09:49:32，多名員
    警進入被告住處，聯手壓制被告。員警：刀丟掉。員警：把
    刀丟掉。員警：刀丟掉。員警：壓下去、壓下去，刀子丟掉
    。員警：他沒有刀子，壓下去。員警：壓下去。員警：手手
    手、手壓著。員警：小心、小心。員警：他刀丟掉、他都丟
    掉了。員警：小心、小心。員警：來來來，手銬把他銬起來
    。員警：小心哦，小心、小心。員警：來、人先拉出來。搜
    身。員警：先上銬。先上銬。員警：來、另外一隻手。員警
    ：另外一隻手在這裡，有原審勘驗筆錄及擷取照片附卷可稽
    （見原審卷第122頁至第123頁、第135頁至第139頁）。依上
    開勘驗結果堪認員警進入被告住處時，被告確實有持刀抗拒
    ，員警持辣椒水噴灑之情形無疑。
　㈢依證人上開證述、原審上開勘驗結果及本院上開壹之三所述
    ，堪認警員係為逮捕準現行犯而進入被告住處緊急搜索，被
    告當時確實有持刀抗拒之情形無疑，復有現場照片可證（見
    偵卷第101頁至第107頁），並有扣案菜刀2把及黃長壽香菸3
    包可佐，被告意圖供行使之用而攜帶兇器妨害公務執行犯行
    堪以認定。
三、辯護人雖以前詞置辯，惟查：
  ㈠按構成要件錯誤，乃行為人對合致客觀構成要件之事實情狀
    特徵（涵攝小前提）有認知缺陷或根本無認識而形成之出罪
    態樣，亦即行為人不知所為何事，因欠缺成立故意所需之認
    知要素，故阻卻故意而不成罪。構成要件錯誤中之涵攝錯誤
    ，指涉的是對法規範意義理解之錯誤，乃對構成要件要素概
    念（涵攝大前提）之誤解，亦即行為人雖誤以為其所正確認
    知之事實情狀並非法規範所涵攝，但由於行為人對客觀事實
    情狀有所認知，所為亦實現了構成要件定型之不法，自不能
    阻卻故意。查被告於原審審理時供稱：「（問：你當時拿的
    這個香菸有付錢嗎？）你要騙哪一個，免費還要付什麼。（
    問：所以你有沒有付錢？）我就是百兆億而物的擁有者，那
    個菸本來就是我的，我為什麼要付錢，免費怎麼樣。（問：
    你為什麼要帶刀子去？）我哪時候帶刀，那是軍火武器插著
    。」（見原審卷第379頁），且被告於案發前3、4個月曾到
    過全家便利商店新太原店購買微波便當，當時被告正常拿便
    當去櫃檯加熱，付錢拿走便當；況被告若確實認為擁有所有
    物品，何以當時明確向丙○○表示要5包黃長壽香煙，而非要
    求取走所有香菸？且取走之5包黃長壽香煙，也的確是其慾
    望需求之物，並未任意取走其他物品，堪認被告知悉攜帶之
    刀械為武器，及拿取香菸並非其所有且其未付款之事實均有
    認知，即令因妄想而有構成要件之涵攝錯誤，然不妨害被告
    故意之認定。
  ㈡辯護人雖辯稱被告帶菜刀只是類似帶尚方寶劍出巡的概念，
    是象徵他的權力，並非預備行搶。惟參照前開說明，被告並
    非一開始即亮出菜刀，係於丙○○追上取回5包黃長壽香菸後
    ，被告返回便利商店內才用右手拿出插在腰間之菜刀，則倘
    若被告帶菜刀是要出巡彰顯其權力，理應一出門就亮出菜刀
    ，然被告卻是遭遇丙○○反抗後，才取出菜刀。何況在其取出
    菜刀拿到香菸後，就轉頭直接離開便利商店返家，過程中均
    未講話，未如於原審、本院審理時一再宣稱自己是萬物之主
    般，也向丙○○宣稱其係萬物之主。足見被告亮出菜刀係為壓
    制丙○○之反抗無誤，辯護人上開辯詞並不足採。
　㈢被告固罹患思覺失調症，領有中華民國身心障礙證明，並曾
    自94年1月4起在中國醫藥大學附設醫院治療，94年1月7日至
    1月10日及104年10月21日到12月7日於該院精神科病房住院
    兩次，兩次就醫均需要強制送醫等情，有中國醫藥大學附設
    醫院111年3月17日院醫事字第1110003590號函暨檢送被告病
    歷影本在卷可憑（見偵聲卷第41頁至第336頁）。惟被告於1
    11年2月3日上午6時48分許進入全家便利商店新太原店前即
    將菜刀插於腰間，進入店內可以與證人丙○○清楚交代自己需
    要5包黃長壽，且依上開被告於偵訊時之供述（見偵卷第141
    頁至第142頁），可知其知道刀具可以護衛自己以及奪得自
    己所想要之物品，並主張自己拿刀出來是正當防衛，顯見被
    告為本案犯行時，確有相當之辨識能力。再者，經原審審酌
    被告罹有精神疾病之問題，並依辯護人聲請囑託中國醫藥大
    學附設醫院對於被告於本案行為時之精神狀態如何、是否處
    於因精神障礙而不能辨識其行為為違法，或其辨識能力較一
    般人顯著減低之狀態等實施鑑定。經中國醫藥大學附設醫院
    對被告行為時之精神狀況實施鑑定，綜合被告之個人史、生
    活史、疾病史、犯案過程、目前身體狀況、精神狀態檢查及
    心理測驗結果，鑑定結果認為被告於案發期間出現誇大妄想
    ，造成其在辨識其行為違法有顯著減輕之狀況，於案發過程
    尚未出現導致完全不能辨識行為違法之狀況，有該院111年6
    月28日院精字第1110009600號函暨檢附精神鑑定報告書附卷
    可稽（見原審卷第309頁至第331頁）。本院審酌鑑定機關已
    考量被告之個人史、生活史、疾病史、犯案過程、目前身體
    狀況、精神狀態檢查及心理測驗結果等為綜合研判，且被告
    前於101年3月9日經鑑定認有中度精神障礙而領有中華民國
    身心障礙證明，此有該證明在卷可憑（見偵卷第45頁），堪
    認上開鑑定結果具相當論據，應屬可採。是被告於本案行為
    時，因精神障礙致其辨識行為違法或依其辨識而行為之能力
    ，確已顯著減低，但並無因其精神障礙，致不能辨識其行為
    違法或欠缺依其辨識之情形，應堪認定。  
四、當事人聲請調查之證據，法院認為不必要者，得以裁定駁回
    之；待證事實已臻明瞭無再調查之必要者，應認為不必要，
    刑事訴訟法第163條之2第1項、第2項第3款分別定有明文。
    辯護人雖聲請囑託嘉義長庚醫院補充鑑定被告對於其「誇大
    妄想」之內容自己是否相信為真實，待證事實：被告於111
    年2月3日行為時是否有強盜他人之物之故意，及是否有「因
    精神障礙或其他心智缺陷，致不能辨識其行為違法或欠缺依
    其辨識而行為之能力者」之情形。然查：被告於111年2月3
    日行為時之精神狀況，業經原審依辯護人聲請鑑定事項發函
    中國醫藥大學附設醫院鑑定，經該院提出精神鑑定報告書，
    鑑定結果認被告有刑法第19條第2項情形，業經本院認定如
    下列參、三所述，待證事實已臻明瞭，無再囑託鑑定必要，
    附此敘明。
五、此外，尚有搜索扣押筆錄、贓物認領保管單各1份（見偵卷
    第51至59頁）附卷，及菜刀2支扣案可資佐證，本案事證明
    確，被告、辯護人之辯解均無足採，被告攜帶兇器強盜及意
    圖供行使之用而攜帶兇器妨害公務執行犯行，均堪認定。
參、論罪科刑
一、按刑法第321條第1項第3款所謂之「攜帶兇器」，其兇器種
    類並無限制，凡客觀上足以對人之生命、身體、安全構成威
    脅，具有危險性之兇器均屬之，且不以攜帶之初有行兇之意
    圖為必要（最高法院92年度台上字第1847號判決意旨參照）
    。本案被告為強盜犯行所持用之菜刀1把及妨害公務執行犯
    行所持用之菜刀2把，均為金屬製品，質地堅硬，刀鋒銳利
    ，依社會一般觀念均足以對人之生命、身體安全構成威脅，
    客觀上顯然具有危險性，均屬兇器無疑。
二、核被告就犯罪事實欄一所為，係犯刑法第330條第1項、第32
    1條第1項第3款之攜帶兇器強盜罪；就犯罪事實欄二所為，
    係犯刑法第135條第3項第2款、第1項之意圖供行使之用而攜
    帶兇器妨害公務執行罪。被告所犯上開2罪間，犯意各別，
    行為互異，應予分論併罰。
三、按行為時因精神障礙或其他心智缺陷，致不能辨識其行為違
    法或欠缺依其辨識而行為之能力者，不罰。行為時因前項之
    原因，致其辨識行為違法或依其辨識而行為之能力，顯著減
    低者，得減輕其刑，刑法第19條第1項、第2項分別定有明文
    。本案被告行為時之精神狀態，經囑託中國醫藥大學附設醫
    院鑑定結果認為：綜合被告之個人史、生活史、疾病史、犯
    案過程、目前身體狀況、精神狀態檢查及心理測驗結果，①
    被告所罹患精神疾病為「思覺失調症」，由於其主要症狀為
    持續之幻聽與妄想，且無藥物酒精或其他器質性或明確之生
    理因素影響，並且上述精神症狀對於其職業與人際等社會角
    色之功能造成影響，是故依據精神醫學臨床診斷可確診為思
    覺失調症；被告之病史自其37歲左右開始出現長達15年以上
    如上精神病症狀，對於智力表現不一定會有影響(被告尚可
    以生活自理與解決自我需求如抽菸等基本身心慾望），但由
    於其主要症狀為誇大妄想(堅信不移自己是國王等)以及幻聽
    (影響其會自笑等狀況），對於在社會生活過程所需要之判
    斷力以及控制力會有所影響；②本院推估上開疾病除了人類
    神經元發展過程有缺陷、外界環境影響以及神經傳導分子如
    多巴胺、血清素、正腎上腺素等神經傳導因子於腦內分泌不
    平衡之假說而造成此疾病，目前學界對於思覺失調症之成因
    仍無確切定論，僅侷限於上訴假說；③本院推估被告過去僅
    兩次住院治療，住院治療期間精神症狀相對穩定，可以穩定
    病情且無自傷傷人之情況，並且於住院期間尚可配合規則服
    藥，然而促使或協助被告接受住院之前置過程均需要動用強
    制就醫資源，顯見其病識感之缺乏與家庭社會支持匱乏，導
    致精神症狀不穩定時須動用警消、救護車、急診以及強制鑑
    定就醫等社會資源，顯見被告於社區生活時對於精神醫療之
    配合度不佳，並且隨時因為精神狀況不佳而有社會安全之虞
    。本次案發期間被告雖有固定接受醫院之醫護人員居家訪視
    給予藥物，但無人能全天候監控其是否定期服藥與治療狀況
    ；④本院推估被告受上述疾病對於其個人與周遭環境或週遭
    人員之關係，與外界事務之判斷力有受影響，但一般生活情
    況如進食、飮水、排泄、穿衣與睡眠等民生必備基礎機能無
    礙，但無法維持社會上一般工作，亦無法與他人建立適當之
    人際關係；⑤本院推估被告因精神障礙(思覺失調症），於案
    發期間出現誇大妄想，造成其在辨識其行為違法有顯著減輕
    之狀況；於案發過程尚未出現導致完全不能辨識行為違法之
    狀況，因被告於案發過程可以與受害店員清楚交代自己所需
    要之物品(五包菸），與其吸菸需求與慾望一致，且被告可
    以知道刀具可以護衛自己以及奪得自己所想要之物品，而在
    員警至家門內尋獲賴員時其尚可主張自己是正當防衛，其在
    要求與護衛自己基本需求面以及做出維護之過程無礙；⑥本
    院推估被告於110年11月間未依醫囑服藥，造成其精神狀態
    不穩定，尤以誇大妄想等症狀為詎，影響其對於違法意識之
    判斷力顯著減輕，間接影響控制能力，而對於智力之影響因
    其本次不願配合智能測驗，且過去亦無接受施測之資料可供
    參考，尚無法做出科學性結論，僅能以臨床觀點而論思覺失
    調症患者如長期無穩定接受治療對於智力有可能出現影響。
    然而依據過往家庭狀況評估，被告目前主要照顧者母親現年
    老邁以及需治療腎臟疾病等，目前難以協助被告穩定服藥，
    且無法協助就醫，社區支持網絡有限，過往被告於社區生活
    時如有病情不穩亦有困難送醫之情事，且曾因病情不穩導致
    他人有生命安全危險之虞；本院推估被告再犯率極高以及危
    害公共安全之虞甚大，建議宜有監護處分做配套措施以協助
    穩定病情避免再犯，有該院111年6月28日院精字第11100096
    00號函暨檢附精神鑑定報告書附卷可稽（見原審卷第309頁
    至第331頁）。且被告自94年1月4日即曾因精神疾病前往中
    國醫藥大學附設醫院就診，期間於94年1月7日至1月10日及1
    04年10月21日到12月7日於該院精神科病房住院2次，2次就
    醫均需要強制送醫或由外力協助強行送至該院急診才能順利
    住院接受治療，有該院111年3月17日院醫事字第1110003590
    號函暨檢送被告病歷影本在卷可憑（見偵聲卷第41頁至第33
    6頁）。依上開回函堪認被告罹患思覺失調症，長期有妄想
    之精神疾病而為本案犯行，應認前開中國醫藥大學附設醫院
    之鑑定結果為可採。從而，被告於本案行為時，其精神及心
    智狀況有刑法第19條第2項所定辨識行為違法或依其辨識而
    行為之能力顯著減低之情形，足以認定。爰依刑法第19條第
    2項之規定減輕其刑。
四、按刑法第59條規定之酌量減輕其刑，必須犯罪另有特殊之原
    因與環境，在客觀上足以引起一般同情，認為即使予以宣告
    法定最低度刑，猶嫌過重者，始有其適用。此所謂法定最低
    度刑，固包括法定最低本刑；惟遇有其他法定減輕之事由者
    ，則應係指適用其他法定減輕事由減輕其刑後之最低度刑而
    言。倘被告別有法定減輕事由者，應先適用法定減輕事由減
    輕其刑後，猶認其犯罪之情狀顯可憫恕，即使科以該減輕後
    之最低度刑仍嫌過重者，始得適用刑法第59條規定酌量減輕
    其刑（最高法院100年度台上字第744號判決意旨參照）。刑
    法第330條第1項之加重強盜罪為法定本刑7年以上有期徒刑
    之重罪，雖經前揭減刑後，有期徒刑減為3年6月以上；然行
    為人基於強盜之犯意，而為強盜之行為，其原因動機不一，
    手段互異，犯罪情節亦未必盡同，則其行為所應受刑罰之苛
    責程度自屬有異。於此情形，倘依其情狀處以相當之有期徒
    刑，即足以懲儆，並可達防衛社會之目的者，自非不可依客
    觀之犯行與主觀之惡性二者加以考量其情狀，是否有可憫恕
    之處，適用刑法第59條之規定酌量減輕其刑，期使個案裁判
    之量刑，能斟酌至當，以符合比例原則。本院參酌前揭中國
    醫藥大學附設醫院之精神鑑定報告書，足見被告長年飽受精
    神疾病所苦，其主觀之惡性自非一般窮凶極惡之徒堪以比擬
    ；且被告固持菜刀為之，然未對在場之便利商店員工施以直
    接之暴力或傷害行為，手段尚非兇殘，犯罪所得復已由被告
    之母乙○○悉數償還，倘仍處以前揭經法定應減刑後之刑度，
    無異失之過苛而不近情理，不免予人情輕法重之感，難謂符
    合罪刑相當性及比例原則，其犯罪情狀，在客觀上應足引起
    社會一般普遍之同情，顯可憫恕，爰就被告所犯攜帶兇器強
    盜犯行依刑法第59條之規定予以酌量減輕其刑，並依刑法第
    70條規定遞減之。
肆、本院之判斷　　
一、原審認被告本件犯行事證明確，適用刑事訴訟法第299條第1
    項前段，刑法第2條第1項前段、第135條第3項第2款、第1項
    、第330條第1項、第41條第1項前段、第19條第2項、第59條
    、第38條第2項前段、（修正前）第87條第2項前段、第3項
    前段，刑法施行法第1條之1第1項等規定，並審酌被告以攜
    帶兇器之方式強取財物，對被害人丙○○之人身安危及財產之
    危害甚鉅，嚴重影響社會治安，且其事後並雙手持刀攻擊執
    行職務之員警，而以此等強暴方法妨害員警執行公務，影響
    國家公權力之行使，行為均應予非難；及斟酌被告罹患思覺
    失調症，自94年起於中國醫藥大學附設醫院就診，情緒及行
    為控管未能與一般人同視，犯後否認犯行，學識為高職畢業
    ，被害人表示對被告刑度沒有意見等一切情狀，分別量處有
    期徒刑2年、4月，並就意圖供行使之用而攜帶兇器妨害公務
    執行罪部分諭知易科罰金之折算標準。暨認扣案之菜刀2把
    ，均為被告所有供犯罪所用之物（其中刀上寫「孖八一刀」
    的菜刀1把同時供被告為強盜及妨害公務執行犯行所用），
    應依刑法第38條第2項前段之規定均予以宣告沒收；被告攜
    帶兇器強盜犯行之犯罪所得黃長壽5包，其中2包已實際合法
    發還被害人丙○○，有贓物認領保管單在卷可證（見偵卷第59
    頁），依刑法第38條之1第5項規定不予宣告沒收，至其餘黃
    長壽香菸3包，業經乙○○賠償予被害人，有全家便利商店電
    子發票證明聯附卷為憑（見偵卷第149頁），爰依刑法第38
    條之2第2項規定，不予宣告沒收。並比較修正前後刑法第87
    條第2項、第3項關於監護處分之規定，適用修正前之規定，
    審酌被告前因精神疾病而長期至醫院就診治療之情形，且上
    開鑑定報告認被告罹有思覺失調症，被告自110年11月間未
    依醫囑服藥，造成其精神狀態不穩定，尤以誇大妄想等症狀
    為詎，影響其對於違法意識之判斷力顯著減輕，間接影響控
    制能力，被告目前主要照顧者母親現年老邁以及需治療腎臟
    疾病等，目前難以協助被告穩定服藥，且無法協助就醫，社
    區支持網絡有限，過往被告於社區生活時如有病情不穩亦有
    困難送醫之情事，且曾於111年1月3日服務單位送餐至被告
    家時，被告突開門持剪刀作勢攻撃，服務員大聲喝止後被告
    始未持續攻擊，因病情不穩導致他人有生命安全危險之虞；
    推估被告再犯率極高以及危害公共安全之虞甚大，建議宜有
    監護處分做配套措施以協助穩定病情避免再犯，有前開精神
    鑑定報告書在卷可佐。綜合被告之犯罪型態、精神狀況、本
    件犯行之嚴重性、危險性及對於未來行為之期待性，若未對
    被告施以監護處分，被告在家人無法有效約束、照護，且未
    按時就診、服藥治療之情況下，被告再犯之可能性甚高，亦
    有危害公共安全之虞，認有對被告施以監護保安處分之必要
    ，為期待被告能獲得適當之矯治治療，依修正前刑法第87條
    第2項前段、第3項前段之規定，併予宣告被告應於刑之執行
    完畢或赦免後，令入相當處所，施以監護2年，期於精神病
    醫院或其他醫療團體內，接受適當看管及治療，以避免因被
    告之疾病而對其個人、家庭及社會造成難以預期之危害，期
    收治本之效，俾維公安，並啟其新生。經核所為認事用法均
    無違誤，量刑亦均屬妥適。
二、被告上訴意旨略以：乙○○並非被告上開住處之所有權人，也
    已搬離上開處所，並無同意搜索之權，難認本案搜索為合法
    ，被告於過程中縱有抵抗，也不會構成妨害公務罪。又被告
    罹之思覺失調症主要之症狀為誇大妄想以及幻聽，被告之誇
    大妄想，是否有可能真的認為自己是萬物的擁有者和掌管者
    和所有權人，是那5包香菸的所有權人？若被告真的認為自
    己是系爭5包香菸的所有權人，則被告顯然不能辨識其行為
    是在強盜「他人之物」。本件縱認被告所為仍構成犯罪，仍
    有諭知緩刑之空間，讓被告能接受治療。惟查：⑴乙○○於案
    發時已非被告同住之家屬，對於被告住處應無共同管領權限
    ，亦非被告住處之所有權人，應無權同意搜索，原審認定乙
    ○○之同意搜索為合法，略有未洽，惟本院認本件警方所實施
    之緊急搜索為合法，已如前述，是上訴意旨此部分主張固為
    有理由，然因原審及本院認定本件警方所實施之搜索為合法
    之結論一致，是本院認尚無庸因此撤銷原判決。⑵本件警方
    所實施之緊急搜索既屬合法，被告於過程中持菜刀對於員警
    為強暴脅迫行為，自構成刑法第135條第3項第2款、第1項之
    意圖供行使之用而攜帶兇器妨害公務執行罪，上訴意旨認此
    部分不構成犯罪，尚不足採。⑶被告對於攜帶之刀械為武器
    ，及拿取香菸並非其所有且其未付款之事實均有認知乙節，
    亦據本院認定如前，上訴意旨仍稱被告不能辨識其行為是在
    強盜他人之物，亦不足採。⑷被告於5年內固未曾因故意犯罪
    受有期徒刑以上刑之宣告，然審酌其持菜刀強盜之行為，對
    被害人之人身安危危害甚鉅，嚴重影響社會治安，且曾於11
    1年1月3日服務單位送餐至被告家時，被告突開門持剪刀作
    勢攻撃之情事，已如前述，足見被告確有暴力之傾向，而被
    告目前主要照顧者乙○○現年老邁以及需治療腎臟疾病等，目
    前難以協助被告穩定服藥，且無法協助就醫，倘宣告緩刑，
    恐被告仍難以獲得完善之治療而有一犯再犯之可能，是尚難
    認以暫不執行為適當，爰不予宣告緩刑。基上所述，本件被
    告之上訴均無理由，應予駁回其上訴。
據上論結，應依刑事訴訟法第368條，判決如主文。　　
本案經檢察官張富鈞提起公訴，檢察官甲○○到庭執行職務。

中　　華　　民　　國　　111 　年　　11　　月　　29　　日
            刑事第九庭   審判長法　官　紀  文  勝
                               法　官  姚  勳  昌
                               法　官  紀  佳  良 
以上正本證明與原本無異。
如不服本判決應於收受送達後20日內向本院提出上訴書狀，其未
敘述上訴理由者，並得於提起上訴後20日內向本院補提理由書狀
（均須按他造當事人之人數附繕本）「切勿逕送上級法院」。因
疫情而遲誤不變期間，得向法院聲請回復原狀。 

                               書記官  洪  鴻  權
　　　　　　　　　　　　　　　 
中　　華　　民　　國　　111 　年　　11　　月　　29　　日